【裁判字號】    98,矚重訴,3
【裁判日期】    981014
【裁判案由】    殺人等
【裁判全文】
臺灣板橋地方法院刑事判決             98年度矚重訴字第3號
公  訴  人  臺灣板橋地方法院檢察署檢察官
被      告  丁○○
指定辯護人  本院公設辯護人  丙○○
上列被告因殺人案件，經檢察官提起公訴（98年度偵字第17968
號、第22987號），本院判決如下：
    主  文
丁○○成年人故意對兒童犯殺人罪，處有期徒刑拾伍年，褫奪公
權柒年，並應於刑之執行完畢或赦免後，令入相當處所，施以監
護年。扣案之水果刀壹把沒收。
    事  實
一、丁○○係成年人且為兒童Ａ（民國98年2月17日出生，真實
    姓名及年籍詳卷）之母親，2人間具有家庭暴力防治法第3條
    第3款所定之家庭成員關係。緣丁○○與乙○○於86年間交
    往，並於95年12月11日結婚，惟丁○○婚前因任職於南亞塑
    膠工業股份有限公司因而結識甲○○亦有交往，甲○○於丁○○婚後仍互有往來，2人並於97年5月底某日，在位於臺北
    縣中和市某汽車旅館內發生性關係（甲○○所涉相姦部分經
    乙○○撤回告訴，本院另行審結）。丁○○於97年6月間懷
    孕，並於98年2月17日產下Ａ後，因恐Ａ並非出自乙○○血
    緣，擔心姦情為乙○○及家人發覺，同時因外遇一事良心上
    長期煎熬，幾經欲與甲○○分手或將姦情向乙○○表白未成
    ，不堪壓力而長期失眠，至98年6月下旬時，丁○○已罹患
    重度憂鬱症合併聽幻覺之精神症狀，致其辨識或控制能力，
    或依其辨識而為行為之能力較常人平均程度顯然減低，竟為
    掩飾姦情，於98年6月25日凌晨4時許，基於殺人之犯意，在
    其位於臺北縣板橋市○○街10巷10號5樓住處房間內，將仰
    躺於嬰兒床上之Ａ翻轉後悶住口鼻，見Ａ仍有氣息，再將Ａ
    翻轉為仰躺，以枕頭悶住Ａ口鼻欲致Ａ窒息而死，因Ａ仍有
    氣息，丁○○旋至廚房取得水果刀1把返回房間並將房門反
    鎖，將Ａ置於床邊，手握水果刀猛刺Ａ之胸部及上腹部51
    刀，致Ａ於同日上午5時許，因多重刺創致胸腹部銳器傷引
    起出血性休克死亡。嗣丁○○行兇後因感懊悔，遂持水果刀
    猛刺自己身軀企圖自殺，於同日上午9時35分許，為其兄簡
    維良發現，報警處理，並扣得丁○○所有行兇所用之水果刀
    1把。
二、案經乙○○訴由臺北縣政府警察局海山分局報告臺灣板橋地
    方法院檢察署檢察官偵查後起訴。
    理  由
一、按被告以外之人於審判外之言詞或書面陳述，除法律有規定
    者外，不得作為證據。被告以外之人於偵查中向檢察官所為
    之陳述，除顯有不可信之情況者外，得為證據。被告以外之
    人於審判外之陳述，雖不符前4 條之規定，而經當事人於審
    判程序同意作為證據，法院審酌該言詞陳述或書面陳述作成
    時之情況，認為適當者，亦得為證據。當事人、代理人或辯
    護人於法院調查證據時，知有第159 條第1 項不得為證據之
    情形，而未於言詞辯論終結前聲明異議者，視為有前項之同
    意，刑事訴訟法第159條第1項、第159條之1第2項、第159條
    之5分別定有明文。本件被告丁○○及其辯護人，對本院以
    下認定事實所憑之證據，均同意為證據方法，且於言詞辯論
    終結前，均未對證據能力表示異議，下列證據經核復無顯不
    可信之情況，本院審酌採納該等證據，無礙被告與辯護人於
    程序上之彈劾詰問權利，認均有證據能力，合先敘明。
二、上揭事實，業據被告丁○○於偵查及本院審理時均坦承不諱
    ，且有證人張邦男、簡維良、乙○○、甲○○於偵查時之證
    述可憑（見臺灣板橋地方法院檢察署98年度相字第866號卷
    第27至29頁，臺灣板橋地方法院檢察署98年度偵字第17968
    號卷第49至51、156、157頁），並有兇案現場及死者照片可
    稽（見同偵字卷第30至36頁），復有被告行兇之水果刀1把
    扣案可佐（詳扣押物品目錄表，見同偵字卷第17頁）。而上
    揭Ａ遭被告殺害死亡之事實，亦有臺灣板橋地方法院檢察署
    勘驗筆錄、相驗屍體證明書、檢驗報告書、相驗解剖照片及
    法務部法醫研究所98年8月27日法醫理字第0980003447號函
    所附解剖報告書暨鑑定報告書在卷可稽（見同相字卷第26、
    34 至40、51、74至95、98至111頁），上開補強證據，已足
    資擔保被告任意性自白之真實性，核與事實相合，堪以認定
    。本案事證明確，被告犯行堪予認定，應依法論科。
三、核被告所為，係犯刑法第271條第1項之殺人罪；且查被告係
    被害人Ａ之母，有戶籍謄本在卷可憑，彼此有直系血親關係
    ，屬於家庭暴力防治法第3條第3款所定之家庭成員，被告對
    被害人Ａ實施身體上不法侵害之行為，亦屬家庭暴力防治法
    第2條第2項所定之家庭暴力罪，惟因家庭暴力防治法並無另
    立罰則，被告犯行仍應依刑法殺人罪規定予以論處。被告基
    於單一之殺人犯意，接續以翻轉仰躺Ａ之身軀、以枕頭悶住
    Ａ口鼻之方式，欲致Ａ窒息死亡未果，旋持刀猛刺Ａ之胸部
    及上腹部51刀，終至發生Ａ死亡結果，被告犯行各舉動間時
    間接續，且於同一場所為之，應論以接續犯處以一罪。被告
    係滿20歲之成年人，而被害人Ａ為98年2月17日出生，為未
    滿12歲之兒童，有戶籍謄本可憑，被告係成年人對兒童故意
    犯罪，除死刑、無期徒刑部分不得加重外，應依兒童及少年
    福利法第70條第1項前段規定加重其刑。復按行為時因精神
    障礙或其他心智缺陷，致其辨識行為違法或依其辨識而行為
    之能力，顯著減低者，得減輕其刑，刑法第19條第2項定有
    明文。經查，被告因恐姦情為配偶發覺，並因外遇一事不堪
    壓力而長期失眠，於98年6月間，被告已罹患重度憂鬱症合
    併聽幻覺之精神症狀，且未治療，至98年6月25日本案行為
    時，被告已因上開病症導致精神障礙，致其辨識或控制能力
    ，或依其辨識而為行為之能力較常人平均程度顯然減退等情
    ，有亞東紀念醫院98年7月15日精神鑑定報告書在卷可憑（
    見同偵字卷第65、66頁），爰依刑法第19條第2項規定減輕
    其刑，被告兼有刑之加重及減輕事由，依法先加後減之。
四、按刑事審判之量刑，在於實現刑罰權之分配正義。故法院對
    有罪之被告科刑，應符合罪刑相當之原則，使罰當其罪，以
    契合人民之法律感情。此所以刑法第57條明定科刑時應審酌
    一切情狀，尤應注意該條所列各款事項，以為科刑輕重之標
    準，此最高法院94年台上字第2131號、94年台上字第2275號
    刑事判決意旨可供參照。本院審酌被告身為人母，對被害人
    Ａ負有保護教養之責，本應以慈恩母愛扶養成人，卻因己身
    婚姻感情問題，為恐姦情曝光而手刃被害人Ａ，且手段殘忍
    ，致發生無可彌補之結果，被告行逕泯滅天倫，並造成其配
    偶、家人痛苦，本應予以重懲，惟念被告有正當工作，平日
    素行尚佳，因婚姻期間外遇長期受良心苛責，身心不堪受累
    ，產生聽幻覺等精神病徵致犯下大錯，犯後深知悔悟態度良
    好，亦因喪子悲痛企圖自殺而自殘，有亞東紀念醫院診斷證
    明書可憑（見同偵字卷第25頁），暨審酌被告智識程度、犯
    罪動機、目的、生活狀況等一切情狀，認公訴人求處被告無
    期徒刑，尚屬過重，而量處被告如主文所示之刑，且認被告
    犯罪性質有宣告褫奪公權必要，爰依刑法第37條第2項之規
    定，宣告褫奪公權7年。末查，被告罹有精神疾病，致其辨
    識或控制能力，或依其辨識而為行為之能力較常人平均程度
    顯然減退乙節，已如前述，被告於犯案後，精神狀況雖較平
    靜，惟觀諸其犯罪手段殘忍，依其歷次出庭供詞，仍時有輕
    生念頭，且其於羈押期間仍有拒絕服藥，另待精神科醫師診
    治之情形，有臺灣臺北看守所98年9月16日北所衛字第09800
    11091號函可稽，是被告精神狀態仍非穩定，有再犯及危害
    公共安全之虞，為求被告能接受妥適之治療與監督保護，爰
    依刑法第87條第2項、第3項規定，併予宣告被告於刑之執行
    完畢或赦免後，令入相當處所，施以監護3年。扣案之水果
    刀1把，為被告所有，係供被告犯本件所用之物，業據被告
    供明在卷，應依刑法第38條第1項第2款規定宣告沒收。
據上論斷，應依刑事訴訟法第299條第1項前段，刑法第271條第1
項、第19條第2項、第37條第2項、第87條第2項、第3項、第38條
第1項第2款，兒童及少年福利法第70條第1項前段，判決如主文
。
本案經檢察官楊景舜到庭執行職務。
中    華    民    國    98    年    10    月    14    日
                  刑事第十六庭  審判長法  官  王綽光
                                      法  官  洪珮婷
                                      法  官  陳正昇
以上正本證明與原本無異。
如不服本判決應於收受送達後10日內向本院提出上訴書狀，並應
敘述具體理由；其未敘述上訴理由者，應於上訴期間屆滿後20日
內向本院補提理由書（均須按他造當事人之人數附繕本）「切勿
逕送上級法院」
                                      書記官  林文達
中    華    民    國    98    年    10    月    14    日
附錄本案論罪科刑法條
刑法第271條
殺人者，處死刑、無期徒刑或 10 年以上有期徒刑。
前項之未遂犯罰之。
預備犯第 1 項之罪者，處 2 年以下有期徒刑。


司法院資訊處製作；財團法人民間司法改革基金會備份。
